臺灣桃園地方法院民事判決　　　　　　　99年度簡上字第77號
上　訴　人　聯邦商業銀行股份有限公司
法定代理人　李憲章
訴訟代理人　謝萬霖
被上訴人　　楊秀鈺
訴訟代理人　黃郁雁
上列當事人間請求清償債務事件，上訴人對於民國99年3 月31日
本院中壢簡易庭99年度壢簡字第120 號第一審判決提起上訴，於
100 年3 月8 日辯論終結，本院判決如下：
    主  文
原判決關於駁回上訴人後開第二項之訴部分，及訴訟費用之裁判
均廢棄。
被上訴人應給付上訴人新臺幣伍佰肆拾壹元。
其餘上訴駁回。
第一、二審訴訟費用由上訴人負擔。
    事實及理由
一、按原告於判決確定前，得撤回訴之全部或一部，但被告已為
    本案之言詞辯論者，應得其同意，民事訴訟法第262 條第1
    項定有明文。而上開規定依同法第436 條之1 第3 項及第46
    3 條規定於簡易訴訟程序第二審亦有適用。本件上訴人於原
    審起訴時聲明主張「被告應給付原告新臺幣（下同）194,54
    0 元，及其中191,474 元自98年8 月27日起至清償日止，按
    週年利率19.99%計算之利息。」，嗣於上訴時基於同一信用
    卡使用契約之法律關係將該聲明追加為「暨自98年9 月22日
    起3 個月內，每月以2,000 元計算之違約金」，復於本院
    100 年3 月8 日言詞辯論期日時，再以言詞撤回上開追加違
    約金之請求，因上訴人撤回該部分起訴時，被上訴人未為言
    詞辯論（見本院卷第108 頁），依上開規定，上訴人撤回訴
    之一部，既無需被上訴人之同意，其此部分之撤回為法之所
    許。
二、上訴人起訴主張：
  (一)訴外人黃暐明（原名：黃意徵）前與訴外人法商佳信銀行臺
    北分行（下稱佳信銀行）成立信用卡使用契約（正卡卡號：
    0000000000000000），並邀同被上訴人楊秀鈺辦理附卡（附
    卡卡號：00000000 00000000 ），依約黃暐明為使用上開信
    用卡正、附卡所生應付帳款之主債務人，而被上訴人應就此
    等應付帳款負連帶清償責任，且應於當期繳款截止日前為清
    償，逾期清償者，應另行給付按週年利率19.99%計算之利息
    。詎截至98年8 月26日止，黃暐明及被上訴人尚積欠消費款
    191,474 元及利息3,066 元未為繳付，且應自98年8 月27日
    起至清償日止，給付按週年利率19.99%計算之利息，依約被
    上訴人就上開債務自應負連帶清償責任。且於被上訴人申辦
    附卡後，佳信銀行有將載明上開連帶清償責任內容之信用卡
    約定條款寄達被上訴人，嗣佳信銀行於95年4 月21日將上開
    債權讓與上訴人，上訴人亦有分別寄發上開信用卡之新正、
    附卡予黃暐明及被上訴人，並隨卡附上信用卡約定條款，而
    被上訴人並未提出異議或終止契約，仍持上開信用卡附卡消
    費，故被上訴人即應受上開約定條款內容之拘束。
  (二)數人負同一債務，明示對於債權人各負全部給付之責任者，
    為連帶債務，此為民法第272 條第1 項所明定，而所謂「明
    示」，係指以一般善良之人皆得信其有該意思表示之真意，
    任何人皆得共同耳聞認識之謂，非僅限於口頭約定，即便以
    書面約定亦屬明示之方式，且明示之意思表示，亦得以契約
    或單獨行為為之。本件於上開信用卡附卡申請書之申請人簽
    名欄上，已明確揭示「本人同意申請附卡並願遵守本約定條
    款」之文字，且該申請書背面注意事項第4 條後段亦載明：
    「正卡持卡人或附卡持卡人就各別使用該附卡所生應付帳款
    互負連帶清償責任」等文字，被上訴人既於該簽名欄內親筆
    簽名，即可認定其有明示同意應依上開契約條款對正卡持卡
    人即訴外人黃暐明之消費款負連帶清償責任，又依上訴人嗣
    寄發予被上訴人之信用卡約定條款第3 條第1 項中段亦記載
    ：「正、附卡申請人就其個別使用信用卡所生之全部應付帳
    款，應互負連帶清償責任」之字樣，被上訴人自當予以詳閱
    ，而非嗣後以其不知或上訴人未將約定條款逐條告知而為抗
    辯。
  (三)依98年12月15日起至同年12月31日催收紀錄可知，被上訴人
    亦承認系爭信用卡附卡申請書為其親簽，且亦有意願就該對
    應之正、附卡消費所生之款項為清償（98年12月16日之催收
    紀錄），是應認被上訴人業已承認其對上訴人負有前揭消費
    款債務，事後僅因無資力及協議還款未達共識而反悔不願承
    認此消費款債務。
  (四)爰依信用卡使用契約、連帶債務及債權讓與之法律關係，提
    起本件訴訟，並聲明：被上訴人應給付上訴人194,540 元，
    及其中191,474 元自98年8 月27日起至清償日止，按週年利
    率19.99%計算之利息。
三、被上訴人則辯以：被上訴人當初申辦上開信用卡附卡時，承
    辦人員並未告知及說明附卡申請人應就正卡之消費款負連帶
    清償責任，申請書上亦未註明「正、附卡持卡人應負連帶清
    償責任」等字樣或類似字句，且被上訴人從未收到銀行寄發
    之信用卡約定條款，對於該約定條款記載之內容無從知悉，
    縱有收到，被上訴人所同意之締約內容應為當初申辦附卡時
    所得知之內容，佳信銀行及上訴人事後寄發約定條款之行為
    係渠等單方面之作為，並不構成兩造締約之內容而不得拘束
    被上訴人，兩造間並無被上訴人應就上開債務負連帶清償責
    任之合意。又參申請書背面注意事項第4 條約款內容，亦說
    明被上訴人只需對附卡所生之帳款負清償責任，且依上訴人
    於98年7 月10日修正生效之制式信用卡約定條款第3 條第1
    項後段：「附卡持卡人僅就使用該附卡所生應付帳款負清償
    責任」之約定，可見正卡持卡人於98年7 月11日後所生之消
    費款與被上訴人無關等語，並聲明：駁回上訴人之訴。
四、原審為上訴人全部敗訴之判決，上訴人不服，提起上訴，並
    聲明：(一)原判決廢棄。(二)被上訴人應給付上訴人194,540 元
    ，及其中191,474 元自98年8 月27日起至清償日止，按週年
    利率百分之19.99 計算之利息。被上訴人則為答辯聲明：駁
    回上訴。
五、本件上訴人主張：黃暐明前與佳信銀行成立信用卡使用契約
    ，並邀同被上訴人辦理附卡，截至98年8 月26日止，黃暐明
    及被上訴人尚積欠消費款191,474 元及利息3,066 元未為繳
    付，且應自98年8 月27日起至清償日止，給付按週年利率19
    .99%計算之利息，而佳信銀行於95年4 月21日將上開債權讓
    與上訴人，被上訴人曾使用上開信用卡之附卡消費等事實，
    有上訴人提出之信用卡申請書、債權讓與證明書、歷史帳單
    查詢暨信用紀錄查詢資料等件附卷可稽，堪信為真實。是本
    件之爭點厥為被上訴人是否應就上開信用卡之正卡消費款與
    正卡持卡人負連帶清償責任，茲將本院得心證之理由詳述如
    下：
  (一)上訴人雖主張：黃暐明與被上訴人申請上開信用卡之正、附
    卡時，與佳信銀行約定由黃暐明與被上訴人就使用正、附卡
    所生應付帳款負連帶清償責任云云，並舉信用卡申請書背面
    之注意事項第4 條之內容為證，然依該條所載「正卡持卡人
    得為經家樂福公司審核同意之第三人申請核發附卡。就使用
    正卡及附卡所生之應付帳款及交易金額，應由正卡持卡人『
    單獨』負責清償。且正卡持卡人或附卡持卡人就各別使用該
    『附卡』所生應付帳款互負連帶清償責任。....」等內容觀
    之，該條除明確約定正卡持卡人應就正、附卡之應付帳款單
    獨負責清償外，就正卡持卡人及附卡持卡人應互負連帶清償
    責任之部分亦僅及於「使用該附卡所生應付帳款」，是上訴
    人主張依上開注意事項第4 條之約定，被上訴人應與黃暐明
    就正卡所生應付帳款負連帶清償責任云云，顯非可採。
  (二)上訴人固另主張：被上訴人申辦附卡後，佳信銀行有將載明
    應就正卡應付帳款負連帶清償責任內容之信用卡約定條款寄
    達被上訴人，上訴人亦曾寄發新信用卡予被上訴人，並隨卡
    附上信用卡約定條款，被上訴人並未提出異議或終止契約，
    而仍持上開信用卡附卡消費，故被上訴人即應受上開約定條
    款第3 條第1 項內容之拘束云云，並提出聯邦信用卡約定條
    款為證，惟被上訴人既否認曾收受佳信銀行或上訴人所另行
    寄發之信用卡約定條款，上訴人就此有利於己之主張即應負
    舉證責任。經查，上訴人就佳信銀行曾寄發載有相關連帶清
    償責任之信用卡約定條款予被上訴人乙節，迄未提出任何證
    據以實其說，其此部分主張自非可採，且參酌上訴人訴訟代
    理人於本院行準備程序時自承：變更後之約定事項只寄給正
    卡持卡人參考，並沒有寄給附卡持卡人等語，亦足見上訴人
    並未將所述之聯邦信用卡約定條款寄交被上訴人，因之，上
    訴人主張被上訴人應受上開約定條款內容之拘束云云，自不
    足採信。
  (三)至上訴人雖提出催收紀錄表（見本院卷第31至42頁）用以證
    明被上訴人承認負有清償正、附卡應付帳款責任之情事，然
    細稽該等紀錄僅為上訴人所屬之客服人員以電話催收之單方
    面紀錄，因並非與正、附卡持卡人見面會談，則客服人員之
    通話對象是否即為正、附卡持卡人本人，尚非明確，且表內
    所載內容是否確為持卡人之真意，亦有疑義，是其憑信性明
    顯不足，尚難遽採。況縱認通話對象之附卡持卡人確為被上
    訴人，但觀諸該等紀錄表所載「有本事找正卡，正卡刷卡沒
    知會他為何現要找他」、「不解為何需代替CH（應係指正卡
    持卡人黃暐明）還款」等內容（見本院卷第35、36頁），足
    見被上訴人係明顯否認有清償正卡應付帳款之責。再者，遍
    觀該等催收紀錄之內容，其中附卡持卡人至多僅提及「要求
    降低利率、分期」、「有心還款」及「不理解為何附卡部分
    不能分期」等內容（見本院卷第37、38頁），實難認被上訴
    人有明示願就正卡應付帳款連帶負責之意思表示，且附卡持
    卡人既已特別提出「不理解為何附卡部分不能分期」之質疑
    ，益徵被上訴人斯時確僅有給付附卡應付帳款之意甚明。
六、綜上所述，被上訴人顯無就黃暐明使用正卡刷卡消費之應付
    帳款負連帶清償之責任，上訴人請求被上訴人應給付正卡之
    應付帳款及其利息，依法無據。惟上訴人主張被上訴人曾使
    用附卡消費，包含利息尚欠541 元未清償等情，既為被上訴
    人所不爭執，則被上訴人就上訴人所請求之該部分金額自有
    清償之義務，至於上訴人雖主張被上訴人就541 元之金額尚
    應給付自98年8 月27日起至清償日止，按週年利率19.99%計
    算之利息云云，然上訴人就該541 元之金額究係僅為債務之
    本金抑或已加計利息之總和，其前後之主張及所提出之計算
    資料均明顯矛盾，且迄今復未就該部分再為舉證或詳細說明
    ，故其主張被上訴人就541 元部分尚應支付利息云云，自非
    可採。從而，上訴人依信用卡使用契約之法律關係，請求被
    上訴人給付541 元，為有理由，應予准許，逾此範圍之請求
    ，為無理由，應予駁回。原審就被上訴人應為給付之541 元
    部分，為上訴人敗訴之判決，尚有未洽，上訴意旨就此部分
    指摘原判決不當，求予廢棄改判，為有理由，爰由本院予以
    廢棄改判如主文第2 項所示。至上訴人之請求不應准許部分
    ，原判決為上訴人敗訴之判決，核無違誤，上訴意旨求予廢
    棄改判，為無理由，應駁回其該部分之上訴。
七、本案事證已臻明確，兩造其餘主張陳述及所提之證據，經審
    酌均與本院前揭判斷無影響，毋庸一一論述，附此敘明。
八、據上論結，本件上訴為一部有理由，一部無理由，依民事訴
    訟法第436 條之1 第3 項、第450 條、第449 條第1 項、第
    79條，判決如主文。
中    華    民    國    100   年     3    月    18    日
                民事第一庭審判長法  官  郭琇玲
                                法  官  陳振嘉
                                法  官  魏于傑
上為正本係照原本作成。
不得上訴。
中    華    民    國   100    年    3     月    21    日
                                書記官  黃瓊儀